臺灣士林地方法院刑事判決
111年度金訴字第491號
公  訴  人  臺灣士林地方檢察署檢察官
被      告  黃天佑




上列被告因違反洗錢防制法等案件，經檢察官提起公訴（111年
度偵字第5694號），暨併案審理(臺灣桃園地方檢察署111年度偵
字第11074號），本院判決如下：
    主  文
黃天佑幫助犯詐欺取財罪，處拘役伍拾日，如易科罰金，以新臺
幣壹仟元折算壹日。
    犯罪事實
一、黃天佑可預見交付自己之金融機構帳戶供他人使用，恐有幫助
    犯罪集團作為不法收取他人款項之用，竟基於幫助詐欺取財
    之不確定故意，於民國110年11月16日某時，在桃園市○○區○○
    ○路0號空軍一號站，將其所申辦之中華郵政帳號000-000000
    00000000號帳戶（下稱本案郵局帳戶）、台新國際商業銀行
    帳號000-00000000000000號帳戶（下稱本案台新帳戶）、板
    信商業銀行帳號000-00000000000000號帳戶（下稱本案板信
    帳戶）之提款卡及密碼，寄送至空軍一號臺中中南站「陳貴
    仁」收，提供予真實姓名年籍不詳之詐欺集團成員使用。嗣
    該詐欺集團成員取得本案帳戶之提款卡及密碼後，與其所屬
    集團成員基於意圖為自己不法所有之犯意聯絡，先於110年11
    月12日晚上8時許，致電蔡佩吟佯稱：伊為婕洛妮絲店，因
    店員誤刷其國泰世華信用卡，表示退款云云，致蔡佩吟陷於
    錯誤，依詐騙集團成員指示，於如附表一所示之時間，以網
    路匯款方式，分別匯款如附表一所示之金額至附表一所示之
    帳戶內，旋即遭人提領一空。次於110年11月16日17時12分許
    ，致電劉曉娟佯稱：其為東森購物台員工，因東森購物台之
    系統被駭異常，造成多刷10筆紀錄，使劉曉娟帳戶重複扣款
    云云，致劉曉娟陷於錯誤，依詐騙集團成員指示，於如附表
    二所示之時間，以網路匯款方式，分別匯款如附表二所示之
    金額至如附表二所示之帳戶內，旋即遭人提領一空。嗣蔡佩
    吟、劉曉娟發覺有異，報警處理，始悉上情。
二、案經劉曉娟訴由新北市政府警察局蘆洲分局報告臺灣士林地
    方檢察署檢察官偵查起訴，暨併案審理。
    理  由
一、查本件判決認定事實所引用之下列卷內供述及非供述證據（
    包含人證與文書證據、物證等證據），檢察官及被告於審理
    中均同意有證據能力，且經本院審酌該等證據資料製作時之
    情況，並無違法不當及證明力明顯過低之瑕疵，堪認作為證
    據應屬適當，依刑事訴訟法第158條之4反面解釋及第159條
    至第159條之5規定，均認有證據能力。
二、上開時、地被告寄送上開3個本案帳戶之提款卡至空軍一號
    臺中中南站「陳貴仁」及以LINE告知密碼之事實，業據被告
    黃天佑於警詢、檢察官偵查及本院審理中所不否認，且有下
    列證據可佐，應可認定。惟被告辯稱：「我否認犯罪，我是
    為了要借貸，受詐騙才交付帳戶，我也是受害者，也是被騙
    的人，我當時有懷疑，但對方給我的解釋是他要幫助我貸款
    ，我就是有金錢上的需要要去貸款，我媽開刀，我要準備錢
    給他，我覺得我是被冤枉的。且我當初雖有質疑，但對方說
    明他們的作業方式就是如此，所以我也是被對方騙了。」云
    云。經查，上開時、地告訴人蔡佩吟遭詐欺集團致電佯稱：
    伊為婕洛妮絲店，因店員誤刷其國泰世華信用卡，表示退款
    云云及上開時、地告訴人劉曉娟遭詐欺集團致電佯稱：其為
    東森購物台員工，因東森購物台之系統被駭異常，造成多刷
    10筆紀錄，使劉曉娟帳戶重複扣款云云，致告訴人蔡佩吟、
    劉曉娟分別陷於錯誤，各依詐騙集團成員指示，於如附表一
    、二所示之時間，以網路匯款方式，分別匯款如附表一、二
    所示之金額至如附表所示之帳戶內，旋即遭人提領一空之事
    實，業據證人即告訴人劉曉娟於警詢中證稱明確（參見111
    偵5694卷第9頁至第18頁），證人即告訴人蔡佩吟於警詢中
    證稱明確（參見111偵11074卷第17頁至第31頁），並有中華
    郵政股份有限公司110年12月17日儲字第1100959828號函檢
    附帳號00000000000000號帳戶基本資料及歷史交易清單各1
    份（參見111偵5694卷第41頁至第45頁）、台新國際商業銀
    行110年12月20日台新作文字第11034405號函檢附帳號00000
    000000000號帳戶於110年11月17日之交易明細及基本資料各
    1份（參見111偵5694卷第47頁至第49頁）、被告所提供之詐
    騙集團傳送之簡訊及被告與詐騙集團LINE對話紀錄擷圖1份
    （參見111偵5694卷第71至92頁）、告訴人劉曉娟提供之富
    邦、兆豐商銀、國泰世華、中國信託、台新銀行帳戶網路銀
    行交易紀錄擷圖、通話紀錄各1份（參見111偵5694卷第19頁
    至第31頁）、告訴人蔡佩吟提供之中國信託、渣打、玉山銀
    行、郵局交易明細表各1份（參見111偵11074卷第33頁至第4
    5）、被告所設板信商業銀行帳號000-00000000000000號帳
    戶明細（參見111偵11074卷第47頁）、臺南市政府警察局麻
    豆分局現場勘察照片-黃天佑詐欺案-LINE對話紀錄截圖及簡
    訊截圖（參見111偵11074卷第67頁至第77頁）附卷可憑，應
    甚明確，而堪認定。
三、按刑法所指故意，非僅指直接故意，尚包括間接故意（不確
    定故意、未必故意）在內；所謂間接故意，乃指行為人對於
    構成犯罪事實，預見其發生而其發生並不違反其本意者而言
    ，此為刑法第13條第2項所規範。而幫助犯之成立，除行為
    人主觀上須出於幫助之故意，客觀上並須有幫助之行為；且
    幫助行為，係指對他人實現構成要件之行為施予助力而言，
    幫助故意，則指行為人就被幫助者正欲從事犯罪或正在從事
    犯罪，且該犯罪有既遂之可能，而其行為復足以幫助他人實
    現構成要件，在被告主觀上有認識，尚不以確知被幫助者係
    犯何罪名為其必要。再者，金融帳戶為個人理財之工具，申
    請開設金融帳戶並無任何特殊之限制，一般民眾皆能自由申
    請開戶，並得同時在不同金融機構申請多數存款帳戶使用，
    乃眾所週知之事實。在金融機構開設帳戶，請領存摺及提款
    卡及密碼後，任何人即得持之辦理存、匯及轉帳使用，事關
    帳戶所有人權益之保障，帳戶所有人理應避免被不明人士利
    用或持之為與財產有關之犯罪工具，並期杜絕自己金融帳戶
    存款遭他人冒領之風險，此實為社會大眾按諸生活認知所極
    易體察之常識，被告理應知悉。況且，新聞媒體對於不肖詐
    騙人員常大量收購或使用他人存款帳戶後，再持以供作犯罪
    使用，藉此逃避檢警查緝之情事，亦多所報導。被告僅為獲
    取貸款，率爾聽信對方要求，將攸關個人財產、信用且具專
    有性之上開本案帳戶提款卡及密碼，寄送予不詳之第三人使
    用，如此乖離常態之行為，以被告具有一般智識程度而言，
    當可輕易預見他人取得本案帳戶資料係供作非法使用，且依
    被告所提供上述其與詐騙集團LINE對話紀錄擷圖1份所示，
    其表示「拍給你，我的帳號應該不會被拿去它用吧。我老婆
    上次就被詐騙投資然後就被成警示帳戶還要上法院。」等語
    （參見偵查卷第74頁）。則縱被告不確知所交付本案帳戶提
    款卡及密碼之對象暨其所屬詐騙集團犯罪行為之具體內容，
    惟其既已預見本案帳戶資料有遭詐騙集團作為詐取財物之不
    法工具之可能，仍不計後果將本案帳戶資料借予不熟識之人
    ，而容任該項犯罪行為之繼續實現，具有幫助他人詐欺取財
    之不確定故意已明。本件事證明確，被告之犯行，堪以認定
    。
四、按本件被告提供上開帳戶之提款卡及密碼供詐欺不法份子使
    用，使被害人因該詐欺不法份子詐騙而將款項匯入上開帳戶
    ，僅為他人之詐欺取財犯行提供助力，尚無證據足以證明被
    告係以自己實施詐欺取財犯罪之意思，或與他人為詐欺取財
    犯罪之犯意聯絡，或有直接參與詐欺取財犯罪構成要件行為
    分擔，且依卷內現存證據並不足以證明本件係三人以上共同
    犯罪之情事。是核被告所為，係犯刑法第30條第1項前段、
    第339條第1項之幫助詐欺取財罪。又被告以幫助他人犯罪之
    意思而參與犯罪構成要件以外之行為，為上開詐欺取財罪之
    幫助犯，乃依刑法第30條第2項之規定，減輕其刑。被告以
    一個提供上開本案帳戶之行為，同時觸犯2個幫助詐欺取財
    罪，為想像競合犯，應從一罪論處，而併案關於被害人蔡佩
    吟部分之犯罪事實，因與本案有想像競合犯之裁判上一罪關
    係，應為起訴效力所及，本院自得併為審理。爰審酌被告並
    無前科，此有臺灣高等法院被告前案紀錄表附卷可憑，被告
    因一時輕率失慮，輕易提供金融帳戶供他人掩飾犯罪所得使
    用，非但增加被害人尋求救濟之困難，造成社會人心不安，
    亦助長詐騙犯罪者之氣焰，使詐欺犯罪者得以順利取得詐欺
    所得之財物，危害財產財物交易安全，實有不該，且被告犯
    後並未坦承犯行，態度難謂良好，兼衡本件告訴人受害金額
    為新臺幣399,951元，迄今未能與告訴人等達成和解，賠償
    其等之損失，及被告自陳高中畢業，離婚，2個小孩，一個
    大學、一個小學六年級，小孩均由前妻照顧，目前從事送貨
    司機，月入約3萬多等一切情狀，量處如主文所示之刑，並
    諭知如易科罰金之折算標準。另被告於本案中，無證據證明
    其有因交付帳戶而獲得金錢或利益，或分得來自上開詐欺集
    團成員之任何犯罪所得，自不宣告沒收，附此敘明。
五、另公訴意旨雖指稱被告上開所為，尚涉違反刑法第30條第1
    項前段、洗錢防制法第14條第1項之幫助洗錢罪嫌等語，然
    按洗錢防制法所稱之「洗錢」行為，依第2條之規定，係指
    ：一、意圖掩飾或隱匿特定犯罪所得來源，或使他人逃避刑
    事追訴，而移轉或變更特定犯罪所得；二、掩飾或隱匿特定
    犯罪所得之本質、來源、去向、所在、所有權、處分權或其
    他權益者；三、收受、持有或使用他人之特定犯罪所得。並
    於第14條、第15條規定其罰則，俾防範犯罪行為人藉製造資
    金流動軌跡斷點之手段，去化不法利得與犯罪間之聯結。申
    言之，洗錢防制法之立法目的，在於防範及制止因犯第3條
    所列之特定犯罪而取得或變得之財物或財產上利益及其之孳
    息，藉由包含處置（即將特定犯罪所得直接予以移轉或變更
    ）、分層化（即以迂迴層轉、化整為零之多層化包裝方式，
    掩飾或隱匿特定犯罪所得）及整合（即收受、持有或使用他
    人之特定犯罪所得，使之回流至正常金融體系，而得以合法
    利用享受）等各階段之洗錢行為，使其形式上轉換成為合法
    來源，以掩飾或切斷特定犯罪所得與犯罪之關聯性，而藉以
    逃避追訴、處罰。提供金融帳戶提款卡及密碼之行為人，因
    已將帳戶之提款卡及密碼等物件提供他人使用，失去對自己
    帳戶之實際管領權限，若無配合指示親自提款，即無收受、
    持有或使用特定犯罪所得之情形，且無積極之移轉或變更特
    定犯罪所得之行為，故非屬洗錢防制法第2條第1款、第3款
    所稱之洗錢行為。一般而言，洗錢防制法第2條第2款之掩飾
    、隱匿行為，目的在遮掩、粉飾、隱藏、切斷特定犯罪所得
    與特定犯罪間之關聯性，是此類洗錢行為須與欲掩飾、隱匿
    之特定犯罪所得間具有物理上接觸關係（事實接觸關係）。
    而提供金融帳戶提款卡及密碼供他人使用，嗣後被害人雖匯
    入款項，然此時之金流仍屬透明易查，在形式上無從合法化
    其所得來源，未造成金流斷點，尚不能達到掩飾或隱匿特定
    犯罪所得之來源、去向及所在之作用，須待款項遭提領後，
    始產生掩飾、隱匿之結果。故而，行為人提供金融帳戶提款
    卡及密碼，若無參與後續之提款行為，即非洗錢防制法第2
    條第2款所指洗錢行為，無從成立一般洗錢罪之直接正犯。
    然行為人主觀上如認識該帳戶可能作為收受、提領特定犯罪
    所得使用，他人提領後會產生遮斷資金流動軌跡以逃避國家
    追訴、處罰之效果，仍基於幫助之犯意而提供，則應論以幫
    助犯一般洗錢罪（最高法院108年台上大字第3101號裁定意
    旨參照）。查被告係於本案詐騙成員實行詐欺犯行前，即提
    供本案帳戶作為該詐騙者收取詐騙款項之工具，並非為該詐
    欺者取得財物後，另為掩飾、隱匿詐欺所得之行為，亦即該
    詐欺取財之特定犯罪尚未發生、該犯罪所得即洗錢標的尚未
    產生，即無從認定被告主觀上明知該特定犯罪已存在，亦無
    從認定被告明知洗錢標的財產為犯罪所得，而主觀上萌生隱
    匿尚未發生之詐欺犯罪所得之洗錢故意，再者，
　　被告於本院審理時堅稱：「（資金進出的金流你有無確認來
    源是否合法？） 我不知道，我只知道他們用公司去做這個
    ，我沒有做確認的動作。」、「（既然你帳戶裡的錢不是你
    的錢，他做的資金進出並非你的財力狀況，他拿不實的財力
    狀況不是要騙銀行嗎？）這我就不知道了，你怎麼會知道他
    是跟銀行貸款，難道跟民間貸款不行嗎，你所說的騙是我騙
    銀行後我不還錢，但我要貸款，我要用正常程序貸款。」等
    語（參見本院卷第44頁），檢察官亦未積極證明被告行為時
    主觀上認識本案帳戶可能作為收受、提領特定犯罪所得使用
    ，他人提領後會產生遮斷資金流動軌跡以逃避國家追訴、處
    罰之效果，自不能僅因被告提供本案帳戶之行為遽論以幫助
    犯一般洗錢罪之罪責，此部分本應為被告無罪之諭知，惟公
    訴意旨認此部分與前開起訴為本院論罪科刑部分，具有想像
    競合犯之裁判上一罪關係，爰不另為無罪之諭知。
據上論斷，依刑事訴訟法第299條第1項前段，刑法第30條第1項
前段、第2項、第339條第1項、第55條前段、第41條第1項前段，
刑法施行法第1條之1第1項，判決如主文。
本案經檢察官黃子宜提起公訴，檢察官黃榮德併案審理、檢察官
余秉甄到庭執行職務。
中　　華　　民　　國　 111　 　年　　9  　月　　30　　日
                    刑事第六庭審判長法  官  雷雯華
　　　　　　　　　　                法  官  李建忠
　　　　　　　　　　                法  官  李欣潔
以上正本證明與原本無異。
如不服本判決應於收受送達後20日內向本院提出上訴書狀，並應
敘述具體理由。其未敘述上訴理由者，應於上訴期間屆滿後20日
內向本院補提理由書( 均須按他造當事人之人數附繕本) 「切勿
逕送上級法院」。因疫情而遲誤不變期間，得向法院聲請回復原
狀。
                                    書記官  蔡宜君
中　　華　　民　　國　　111 　年　　10　　月　　5 　　日
附錄本案論罪科刑法條
刑法第339條
意圖為自己或第三人不法之所有，以詐術使人將本人或第三人之
物交付者，處 5 年以下有期徒刑、拘役或科或併科 50 萬元以
下罰金。
以前項方法得財產上不法之利益或使第三人得之者，亦同。
前二項之未遂犯罰之。

刑法第30條
幫助他人實行犯罪行為者，為幫助犯。雖他人不知幫助之情者，
亦同。
幫助犯之處罰，得按正犯之刑減輕之。

附表一
編號 匯款時間 匯款金額 （新臺幣） 匯入帳戶 1 110年11月18日0時8分許 49,995元 本案板信帳戶 2 110年11月18日0時11分許 49,996元 本案板信帳戶 

　　　　　　　　　　
附表二
編號 匯款時間 匯款金額 （新臺幣） 匯入帳戶 1 110年11月17日20時4分許 149,986元 本案郵局帳戶 2 110年11月17日20時9分許 99,989元 本案台新帳戶 3 110年11月17日20時10分許 49,985元 本案台新帳戶